【裁判字號】    89,交易,206
【裁判日期】    891030
【裁判案由】    過失致死等
【裁判全文】
臺灣高雄地方法院刑事判決                        八十九年度交易字第二六號
    公  訴  人  臺灣高雄地方法院檢察署檢察官
    被      告  乙○○
右列被告因過失致死等案件，經檢察官提起公訴（八十八年度偵字第一八三五一號、
一八九○一號），本院判決如左：
    主  文
乙○○因過失致人於死，處有期徒刑捌月，緩刑參年。
    事      實
一、乙○○考領有合格自小客車駕駛執照，於民國八十八年七月十三日十時許，駕駛
    車號ＨＲ－六四九八號自用小客車，沿高雄縣楠梓區○○○路由南往北方向行駛
    ，途經高楠公路一三七六號即高楠公路加油站時，欲右轉進入加油站內加油，本
    應注意，轉彎車輛應讓直行車輛先行，而依當時天候晴朗、有日間自然光、路面
    乾燥，並無缺陷，亦無障礙物，且視距良好之情形下，並無不能注意之情事，竟
    疏未注意轉彎時應讓直行中之車輛先行，適有未考領有合格重型機車駕照之丙○○騎乘之車號ＯＬＤ－七四三號重型機車，車前腳踏板處及後座分別附載其女兒
    徐妤慧與徐妤萱，正騎乘於該路與乙○○同方向，乙○○即逕行右轉，而使其所
    駕駛之小客車右側照後鏡及右前車門處與丙○○所騎乘機車之左前擋泥板及左踏
    板處發生撞擊，致使丙○○人車倒地，而站立於腳踏板處之徐妤慧即摔至前開乙○○所駕駛之自小客車右前輪下，丙○○及徐妤萱則向左倒下，經送醫急救，徐
    妤慧即因額部廣泛性擦挫傷、左、右側肺挫傷、氣胸、血胸、肝臟破裂、大血管
    出血、背部正中脊柱擦挫傷、右手肘背部前緣擦挫傷等傷害，並因大量出血，及
    持續性之休克與酸血症，延至該日十七時十分許不治死亡。而丙○○則受有左肩
    瘀血、左第四、第五指瘀青及左小腿多處擦傷之傷害，徐妤萱則受有左第二、三
    、四腳趾擦傷及右顴部擦挫傷等傷害（傷害部分均據撤回告訴）。乙○○於肇事
    後，於警員前往現場處理時，在其上開犯行未為任何有偵查犯罪職權之公務員已
    知悉前，向前往處理警員自承為肇事者，並接受調查。
二、案經告訴人徐妤萱之父親甲○○及丙○○告訴暨高雄市政府警察局楠梓分局報請
    台灣高雄地方法院檢察署檢察官偵查起訴。
    理  由
一、右揭事實中關於被告駕駛前揭車號自用小客車，於前揭時、地行駛至肇事地點，
    本應注意汽車行駛至無號誌之交岔路口時，轉彎車應讓直行車先行，而依當時天
    候晴朗、有日間自然光線、路面乾燥，並無缺陷，亦無障礙物，且視距良好之情
    形下，並無不能注意之情事，竟疏於注意，而未讓沿高楠公路同方向直行由告訴
    人丙○○所騎乘之前揭車號重型機車先行，而使其所駕駛之小客車右照後鏡及右
    前車門處與告訴人丙○○所騎乘機車之左前擋泥板及左踏板處發生撞擊，而使被
    害人徐妤慧倒於自小客車之右前車輪下，致告訴人丙○○、徐妤萱則摔倒於機車
    旁之事實，業據被告於警、偵訊及本院調查時供承不諱，核與告訴人丙○○、甲○○指述之情節相符，並有高雄市政府警察局交通大隊第七分隊員警於事故發生
    後至現場處理所測繪之道路交通事故調查報告表一分、現場與車損相片六幀及交
    通事故現場談話記錄表二紙在卷足憑。
二、按汽車行駛時，駕駛人行駛至交岔路口時，轉彎車應讓直行車先行，道路交通安
    全規則第一百零二條第一項第六款前段定有明文。被告既考領有合格之駕駛執照
    駕車，自應知之甚明，於行經上開無號誌之交岔路口欲右轉行駛，本應隨時注意
    機車道上是否有直行車輛，應注意讓在高楠公路上由南往北方向直行之告訴人丙○○先行，而依當時天候晴朗、有日間自然光、路面乾燥，並無缺陷，亦無障礙
    物，且視距良好之情形下，有前開事故調查報告表可憑，即並無不能注意之情狀
    ，竟疏未注意讓直行之告訴人丙○○先行，即貿然右轉，其就本件事故之發生有
    過失甚為明確。本院並將本件車禍事故送請高雄市政府建設局車輛行車事故鑑定
    委員會鑑定，亦認被告駕車於右轉時，未讓直行車輛先行，為本案肇事之原因，
    此有前開鑑定委員會於八十九年五月二十五日以八九高市車鑑字第四一五一號函
    所檢附之鑑定意見書一分在卷可參。而被害人徐妤慧確因本件事故致腹部大量出
    血，致因休克不治死亡，亦業經檢察官督同法醫師相驗屬實，製有勘驗筆錄、相
    驗屍體證明書、驗斷書在卷可稽，被害人徐妤慧之死亡與被告過失行為間有相當
    因果關係，本件事證明確，被告之犯行堪以認定。
三、核被告乙○○所為，係犯刑法第二百七十六條第一項之過失致人於死罪。被告於
    肇事後，於警員前往現場處理時，在其上開犯行未為任何有偵查犯罪職權之公務
    員知悉前，當場向至現場處理警員自承為肇事者，並接受調查，合於刑法第六十
    二條前段所定對於未發覺之犯罪自首而接受裁判之要件，應依該條規定減輕其刑
    。爰審酌被告高中畢業之智識程度、品行尚佳、轉彎車未讓直行車先行之過失程
    度、而告訴人丙○○亦有將被害人徐妤慧附載於重型機車前腳踏板處之違規行為
    ，被告於犯後已與被害人家屬成立和解（本院卷附調解筆錄參照）、告訴人丙○○於本院八十九年九月二十六日調查、審理時供稱被告於肇事後雖與其達成民事
    上和解，但其態度不佳，惟仍願給予其機會等語（當日訊問筆錄參照）等一切情
    狀，量處如主文所示之刑，以為懲儆。又被告前未曾受有期徒刑以上刑之宣告，
    此有本院被告院內索引卡紀錄表及台灣高等法院被告全國前案紀錄表各一紙在卷
    可按，其因一時疏失致罹刑典，事後已坦承犯行，頗具悔意，經此偵、審程序及
    刑之宣告，自當知所警惕，在從事駕駛行為時更加謹慎並遵守規定，信無再犯之
    虞，本院因認前開宣告之刑以暫不執行為適當，爰併宣告緩刑三年，以觀後效，
    用啟自新。
四、公訴意旨另以被告於前開時、地，因上開之過失，同時致丙○○及徐妤萱分別受
    有傷之傷害，因認被告所為另犯刑法第二百八十四條第一項前段之過失傷害罪嫌
    。本件告訴人丙○○及徐妤萱之父親甲○○告訴被告過失傷害案件，公訴人亦認
    被告係觸犯刑法第二百八十四條第一項前段之罪，依同法第二百八十七條之規定
    ，須告訴乃論。茲據告訴人丙○○及甲○○撤回告訴，公訴人認與前開過失致死
    部分為想像競合裁判上一罪之關係，爰不另為不受理之諭知。
據上論斷，應依刑事訴訟法第二百九十九條第一項前段，刑法第二百七十六條第一項
、第六十二條前段、第四十一條、第七十四條第一款，罰金罰鍰提高標準條例第一條
前段，判決如主文。
中      華      民      國    八十九    年      十      月     三十     日
                              台灣高雄地方法院交通法庭
                                  法    官     程克琳
右正本證明與原本無異。
如不服本判決，應於判決送達後十日內，向本院提出上訴狀。
                                  書 記 官     王麒雄
中    華    民    國      八十九      年      十      月      三十一    日
【附錄本案論罪科刑法條全文】
刑法第二百七十六條第一項︰
因過失致人於死者，處二年以下有期徒刑、拘役或二千元以下罰金。
如不服本判決應於送達後十日內向本院提出上訴狀


司法院資訊處製作；財團法人民間司法改革基金會備份。
